【裁判字號】    97,交簡上,26
【裁判日期】    970530
【裁判案由】    過失傷害
【裁判全文】
臺灣高雄地方法院刑事判決            97年度交簡上字第26號
上  訴  人
即  被  告  甲○○
選任辯護人  楊慧娟律師
上列上訴人即被告因過失傷害案件，不服本院交通法庭中華民國
96年12月24日96年度交簡字第3643號第一審簡易判決（聲請簡易
判決處刑案號：96年度偵字第19395 號），提起上訴，本院管轄
之第二審合議庭判決如下：
    主  文
原判決撤銷。
甲○○犯過失傷害罪，處有期徒刑貳月，如易科罰金，以新臺幣
壹仟元折算壹日，減為有期徒刑壹月，如易科罰金，以新臺幣壹
仟元折算壹日。緩刑貳年。
    事  實
一、甲○○於民國96年1 月24日中午12時10分許，駕駛車牌號碼
    6C-6975 號自小客車，沿高雄市○○區○○路由東向西方向
    行駛，途經上開道路與華德街口欲左轉華德街時，本應注意
    轉彎車應禮讓直行車先行，而依當時天候為晴天，且該處光
    線為日間自然光線，柏油路面乾燥無缺陷，並無不能注意之
    情事，竟疏未注意，未禮讓直行車先行即貿然左轉，適乙○
    ○騎乘車牌號碼XKG-189 號重型機車後載其女兒朱家慧行經
    該處，亦疏未注意行經無號誌交岔路口應減速慢行作隨時停
    車之準備，甲○○所駕駛之上開自小客車右側車身遂不慎撞
    及乙○○所騎乘之上開機車前車頭，致乙○○、朱家慧人車
    倒地，乙○○並因而受有頭皮撕裂傷之傷害、朱家慧則受有
    頸部扭傷及身上多處擦挫傷之傷害。嗣甲○○於犯罪未被發
    覺前，央請路人代為報案，並主動向現場處理員警表明為交
    通事故肇事者，願接受裁判，始查知上情。
二、案經乙○○訴由高雄市政府警察局三民第二分局報請臺灣高
    雄地方法院檢察署檢察官偵查後聲請簡易判決處刑。
    理  由
一、證據能力之判斷：
    按被告以外之人於審判外之言詞或書面陳述，除法律有規定
    者外，不得作為證據，刑事訴訟法第159 條第1 項固定有明
    文。惟按被告以外之人於審判外之陳述，雖不符前4 條之規
    定，而經當事人於審判程序同意作為證據，法院審酌該言詞
    陳述或書面陳述作成時之情況，認為適當者，亦得為證據；
    當事人、代理人或辯護人於法院調查證據時，知有第159 條
    第1 項不得為證據之情形，而未於言詞辯論終結前聲明異議
    者，視為有前項之同意，亦為同法第159 條之5 第1 項、第
    2 項所明文規定。查本件判決引為證據資料，其屬於被告以
    外之人於審判外之言詞、書面陳述者，均於調查證據程序經
    審判長提示並告以要旨後，被告、辯護人及檢察官均知悉該
    等證據係被告以外之人於審判外之陳述，而均未於言詞辯論
    終結前表示異議（參見本院簡上卷第51至53頁），本院審酌
    上開證據作成時之情況，認為適當，依刑事訴訟法第159 條
    之5 第1 項、第2 項規定，均應有證據能力。
二、事實之認定：
    上揭犯罪事實，業據被告於本院審理中坦承不諱（參見本院
    簡上卷第33、54頁），核與證人即告訴人乙○○於警詢中所
    證述之情節相符（參見警卷第3 至5 頁），並有道路交通事
    故現場圖1 紙（參見警卷第6 頁）、道路交通事故調查報告
    表(一)(二)各1 紙（參見警卷第7 、8 頁）、交通事故談話紀錄
    表2 紙（參見警卷第9 、10頁）及道路交通事故照片12幀（
    參見警卷第13至18頁）附卷可稽。又告訴人乙○○、被害人
    朱家慧確因本件車禍而受有犯罪事實欄所載傷害之事實，亦
    據證人乙○○於警詢中證述明確（參見警卷第3 至5 頁），
    且有高雄醫學大學附設中和紀念醫院96年1 月24日診斷證明
    書2 紙附卷可據（參見警卷第20、21頁）。按汽車行駛至交
    岔路口，轉彎車應讓直行車先行，道路交通安全規則第102
    條第1 項第7 款（起訴書誤載為第6 款）定有明文；查本件
    被告考領有駕駛執照乙情，有前揭道路交通事故調查報告表
    (二)1 紙附卷可考（參見警卷第8 頁），理應熟知上揭交通規
    定，且依當時情況天氣晴、日間自然光線、路面鋪設柏油、
    乾燥、無缺陷及障礙物、視距良好，並無不能注意之情事，
    有前揭道路交通事故調查報告表(一)1 紙附卷可參（參見警卷
    第7 頁），足見被告並無不能注意之情事，竟疏未注意及此
    ，於交岔路口欲左轉彎時，未禮讓直行車先行即貿然左轉，
    致其所駕駛之自小客車右側車身不慎撞及告訴人所騎乘之機
    車前車頭，致告訴人及被害人人車倒地受傷，則被告就本件
    車禍之發生具有過失乙情，甚為明確，就此本件交通事故經
    送請高雄市政府交通局車輛行車事故鑑定委員會鑑定肇事責
    任歸屬，該會亦認定被告轉彎車未讓直行車先行為肇事主因
    ，至告訴人行經無號誌交岔路口未減速慢行則為肇事次因等
    語，有該會97年3 月17日高市車鑑字第0970000884號函檢附
    鑑定意見書1 份在卷足佐（參見本院簡上卷第23、24），亦
    同本院前所認定。再告訴人及被害人既因本件車禍而受有前
    揭傷害，渠等傷害結果與被告之前開過失行為間，顯然有相
    當因果關係，亦堪認定。準此，被告前開自白與事實相符，
    堪予採信，本案事證明確，被告過失傷害犯行堪以認定，應
    依法論罪科刑。
三、論罪與科刑：
    核被告所為，係犯刑法第284 條第1 項前段之過失傷害罪。
    被告以一過失駕駛行為，同時造成告訴人及被害人受傷之結
    果，觸犯構成要件相同之2 罪，為同種想像競合犯，依刑法
    第55條規定，應從一重處斷。又被告於肇事後即委請路人代
    為報案並留在現場，且於有偵查犯罪職權之機關或公務員僅
    知悉犯罪事實，但不知犯罪人為何人前，即向前來現場處理
    之員警坦承肇事乙情，有交通事故談話紀錄表1 紙附卷可查
    （參見警卷第9 頁背面），被告並接受裁判，合乎自首之要
    件，是本院經審酌本案具體情節後，認應依刑法第62條前段
    之規定，予以減輕其刑。
四、原審認被告罪證明確，予以論罪科刑，固非無見；惟查：(一)
    告訴人就本件交通事故之發生，亦有行經無號誌交岔路口疏
    未注意減速慢行並作隨時停車準備之過失，然原審判決就此
    部分未予認定，尚有未恰；(二)本案被告合乎自首要件之規定
    ，業如前述，且經審酌後，應依刑法第62條前段規定減輕其
    刑，是原審判決未依自首之規定減輕其刑，亦有未合。從而
    ，原審判決既有上開可議之處，自應由本院予以撤銷改判。
    爰審酌被告駕駛車輛，本應謹慎注意遵守交通規則，以維其
    他參與道路交通者之安全，竟疏未注意行經交岔路口時應禮
    讓直行車先行，以致貿然左轉時不慎撞及告訴人所騎乘之機
    車，使告訴人受有頭皮撕裂傷之傷害，另被害人亦受有頸部
    扭傷及身上多處擦挫傷之傷害，足見其行為誠有可議之處，
    惟念及被告未曾受有期徒刑以上刑之宣告，有台灣高等法院
    被告前案紀錄表1 份附卷可憑，且犯後終能坦承犯行，復已
    與告訴人達成和解，賠償告訴人所受之損害，有本院97年4
    月7 日和解筆錄1 紙（參見本院簡上卷第41頁）、和解書1
    紙（參見同上卷第56頁）及本院97年5 月8 日電話紀錄1 紙
    （參見同上卷第48頁）附卷可參，堪認其犯後確有悔意，並
    考量告訴人就本件交通事故之發生亦與有過失，然被告之過
    失仍為肇事主因等一切情狀，量處如主文所示之刑，繼於斟
    酌被告之年齡、學歷、職業及家庭經濟狀況等情後，諭知以
    新臺幣1,000 元折算1 日之易科罰金折算標準，以資懲儆。
    又查，本件被告之犯罪時間為96年1 月24日，而於被告犯罪
    後，中華民國96年罪犯減刑條例業於96年6 月15日經立法院
    三讀通過，並經總統府公布生效，則本件被告犯罪之時點既
    在96年4 月24日之前，且其所犯之罪核與中華民國96年罪犯
    減刑條例第2 條第1 項之規定相符，復無同條例第3 條之除
    外情事存在，自應依該條例第2 條第1 項第3 款、第4 條、
    第7 條之規定，減其宣告刑二分之一，並依法諭知其宣告刑
    及減得之刑。末查，被告前未曾因故意犯罪受有期徒刑以上
    刑之宣告，業如前述，茲念其因一時疏失，以致誤罹刑章，
    且參諸被告事後業與告訴人達成和解，賠償告訴人所受之損
    害，諒以其經此起訴、審判程序，理當知所警惕，信無再犯
    之虞，本院因認前開所宣告之刑以暫不執行為適當，併依刑
    法第74條第1 項第1 款諭知宣告緩刑2 年，以啟自新；另參
    以本件過失犯罪之性質、被告之犯罪情節及被告業與告訴人
    達成和解等節，本院認尚無對所宣告之緩刑附加條件之必要
    ，亦附此敘明。
據上論斷，應依刑事訴訟法第455 條之1 第1 項、第3 項、第36
9 條第1 項前段、第364 條、第299 條第1 項前段，刑法第284
條第1 項前段、第55條、第62條前段、第41條第1 項前段、第74
條第1 項第1 款，中華民國96年罪犯減刑條例第2 條第1 項第3
款、第7 條，刑法施行法第1 條之1 ，判決如主文。
本案經檢察官李佳韻到庭執行職務。
中    華    民    國    97    年     5    月    30    日
                  交通法庭    審判長法  官  李璧君
                                    法  官  曾鈴
                                    法  官  陳振嘉
以上正本證明與原本無異。
不得上訴。
中    華    民    國    97    年    5     月    30    日
                                    書記官  顏宗貝
附錄本案論罪科刑所適用之法條：
中華民國刑法第284條
因過失傷害人者，處6 月以下有期徒刑、拘役或5 百元以下罰金
，致重傷者，處1 年以下有期徒刑、拘役或5 百元以下罰金。
從事業務之人，因業務上之過失傷害人者，處1 年以下有期徒刑
、拘役或1 千元以下罰金，致重傷者，處3 年以下有期徒刑、拘
役或2 千元以下罰金。


司法院資訊處製作；財團法人民間司法改革基金會備份。
